【裁判字號】    89,易,4865
【裁判日期】    891213
【裁判案由】    違反食品衛生管理法
【裁判全文】
臺灣高雄地方法院刑事判決                        八十九年度易字第四八六五號
    公  訴  人  臺灣高雄地方法院檢察署檢察官
    被      告  丁○○
    選任辯護人  莊進祥
右列被告因違反食品衛生管理法案件，經檢察官提起公訴（八十九年度偵字第二二四
九三號），本院判決如左：
    主  文
丁○○無罪。
    理  由
一、公訴意旨略以：被告丁○○在高雄市○○○路一六二號開設萬三小吃部，而於民
    國八十九年九月二日晚上烹調之海鮮食品帶有腸炎弧菌，並販售予甲○○、丙○
    ○、乙○○等人食用，以致發生噁心、嘔吐、腹瀉、發燒、下腹痛等症狀，事經
    高雄市政府衛生局及屏東縣衛生局分別將丙○○等人之檢體送驗，檢驗出含有腸
    炎弧菌，因認被告涉有違反食品衛生管理法之罪嫌。
三、按犯罪事實應依證據認定之，無證據不得認定其犯罪事實，刑事訴訟法第一百五
    十四條定有明文。本件公訴人認被告涉有上開罪嫌，無非係以被告坦認有販售海
    鮮之事實不諱，並有高雄市政府衛生局、屏東縣衛生局食品中毒事件調查查簡速
    報告單、調查表、資料表及送驗單各一份為其論罪依據。訊據被告堅決否認有何
    違反食品衛生管理法之犯行，辯稱：所販售之海鮮食物均係大鍋炒後分盛於一碟
    碟之盤子上出售，當天是假日生意很好，若菜有問題怎會只有幾人有發病，不知
    被害人是否於伊店內用餐所致等語。經查，（一）甲○○等十人於八十九年九月
    二日下午七時許至被告丁○○所經營之萬三小吃部用餐，於同日晚間九時許即陸
    續有腹痛、腹瀉、嘔吐等症狀乙節，業據證人甲○○於本院審理時證稱：「我們
    全家及友人共十人一起去的，因當日我們全家到旗津玩就順便到萬三小吃店用餐
    ，我們是走到那邊看到這家店很多人在用餐，每一盤菜都是一百元覺得很便宜，
    我們就進去了，沒有人介紹。我們在當晚七點多進去吃了約四十分鐘就離開了，
    當晚我們消費了一千多元，他們的菜是大鍋炒，炒起來就一盤一盤擺在桌上，要
    吃的客人就去拿。我們回家後有的人在晚上九點多就發病了，我比較慢，我約隔
    了五個小時才發病。當天晚上所食用的食品就如攝食嫌疑食品資料表所示之項目
    」、「我們去用餐的十個人都有症狀，並非只有三個人有發病。當時是調查局去
    調查，我們就照實講，我們與被告不認識，我們不會故意要說被告小吃店如何」
    等語明確，並有高雄市政府及屏東縣之衛生局食品中毒事件調查簡速報告單暨所
    附資料各一份卷可稽，核與被告自承食物均是大鍋炒後分盛於盤子上以每盤一百
    元出售，當日生意很好，該資表所記載之食品項目均係店內有販售之食物等情大
    致相符，甲○○等人是日確有至被告店內用餐，並因食物含有腸炎弧菌而致生腹
    痛、腹瀉、嘔吐等症狀之事實應可認定，被告所辯要非可採。（二）甲○○等人
    因至被告所經營之萬三小吃部用餐而致生食物中毒之症狀等節，固已如前述，惟
    按行為非出於故意或過失者不罰，過失行為之處罰，以有特別規定者為限，刑法
    第十二條定有明文，且依同法第十一條規定，上開規定於其他刑罰法令有刑罰之
    規定者，亦適用之。揆諸食品衛生管理法第三十二條第一項第一款及第十一條第
    一款至第八款等規定以觀，並無處罰過失行為之規定，即以處罰故意行為為限，
    且所謂消費者之保護採無過失主義，亦係侷限於民事賠償責任，此觀諸消費者保
    護法第七條第三項、第一項明定：從事設計、生產、製造商品或提供服務之企業
    經營者應確保其提供之商品或服務，無安全或衛生上之危險，如有違反致生損害
    於消費者或第三人應負連帶賠償責任，但企業經營者能證明其無過失者，法院得
    減輕其賠償責任，而於同法第六章另定罰則，規範違反商品標示等行為之行政責
    任等節至明；而參以被告自承：「當日小吃店有營業，當時客人很多，我不記得
    是否有販售給甲○○，小吃店經營四、五年了，平時生意很好客人很多，尤其星
    期假日客人更多，九月二日是週六當時客人很多，我們賣的海鮮食品都是很新鮮
    ，我不知道有腸炎弧菌，我是以經營小吃部為生，小吃店並沒有開發票，每一盤
    菜都是一百元，目前我的小吃店還在經營中，我店內客人很多，放假日客人還要
    排隊拿牌子等才可用餐」等語及證人甲○○前開所述等情綜合以觀，被告應係以
    此為生甚明，衡情被告應不至於明知店內之海鮮食品含有大腸弧菌仍故意出售予
    客人食用後發病而致其店內之信譽及生意受影響之理，是被告應非故意違犯至為
    灼然，縱認其於烹調過程中疏於注意而致甲○○等人食用後發生噁心、嘔吐、腹
    瀉、發燒等症狀，而難辭過失之責，惟既無處罰過失犯之明文，基於罪刑法定原
    則，自尚難遽以該罪相繩；此外，復查無其他樍極證據足資證明被告有何違反食
    品衛生管理法之犯行，揆諸前諸說明，被告犯罪既屬不能證明，自應為無罪之諭
    知。
據上論斷，應依刑事訴訟法第三百零一條第一項前段，判決如主文。
中      華      民      國    八十九    年    十二     月    十三      日
                                  臺灣高雄地方法院刑事第三庭
                                      法    官  柯彩燕
右正本證明與原本無異。
如不服本判決，應於判決送達後十日內，向本院提出上訴狀。
                                書記官    楊真芬
中    華    民    國     八十九     年      十二      月      十六      日


司法院資訊處製作；財團法人民間司法改革基金會備份。
